臺灣臺北地方法院民事判決
108年度重勞訴更一字第1號
原      告    長榮航空股份有限公司

法定代理人    林寶水  
訴訟代理人    陳業鑫律師
              張仁興律師
              葉智超律師

被      告    桃園市空服員職業工會

兼法定代理人  趙剛    
共      同
訴訟代理人    楊貴智律師
被      告    周聖凱  
              鄭雅菱  
上二人共同
訴訟代理人    林紫彤律師              
被      告    李怡靜  
              曲佳雲  
上二人共同
訴訟代理人    陳愷閎律師                        
被      告    王美心  
訴訟代理人    陳孟秀律師
複代理人      何勖愷律師
被      告    李  瀅  
              廖以勤  
上二人共同
訴訟代理人    陳宣劭律師              
被      告    胡曉萱  
訴訟代理人    陳又新律師
複代理人      宋建誼律師
被      告    詹捷宇  
訴訟代理人    曾威凱律師
被      告    蘇倍儀  
訴訟代理人    蔣昕佑律師
              楊雯欣律師
被      告    黃蔓鈴  
訴訟代理人    翁  瑋律師  
上十三人共同
訴訟代理人    程立全律師
              劉冠廷律師

上列當事人間請求損害賠償等事件，經本院於民國111年2月22日
言詞辯論終結，判決如下：
    主      文
原告之訴及其假執行之聲請均駁回。
訴訟費用由原告負擔。
    事實及理由
原告主張：原告與被告桃園市空服員職業工會(下稱被告工會)
  自民國106年4月20日起，就被告工會所提團體協約草案進行協
  商，迄107年11月29日第20次協商會議，對於日支費絕對間距
  、限制外籍組員服勤人數等條款仍無共識，被告工會於108年1
  月2日向桃園市政府申請勞資爭議調解，同年3月5日、4月9、1
  7日調解不成立後，同年5月13日至6月6日進行罷工投票，其間
  雖於同年5月24、29日與原告重啟協商，仍於同年6月7日宣布
  投票通過取得罷工權，同年6月20日16時宣告罷工(下稱系爭罷
  工)，致原告於同年6月20、21日取消航班62架次，並額外支出
  旅客賠償款新臺幣(下同)580,405元、旅行社賠償款21,298,62
  8元、簽轉外家航空公司費用12,120,967元，合計3400萬元，
  而受有損害；被告工會於系爭罷工有附表一所示違法情形，違
  反保護他人之法律，又故意以背於善良風俗之方法加損害於原
  告，應依民法第184條第1項後段、第2項前段規定負損害賠償
  責任；被告癸○、甲○○、丁○、己○○、辛○○、壬○○、丑○○、庚○○
  、乙○○(下稱癸○等9人)是被告工會之幹部，被告戊○○、子○○、
  丙○○(下稱戊○○等3人)是被告工會聘僱之會務人員(職稱見附表
  二)，因執行職務，共同參與調解及系爭罷工，致原告受損害
  ，應依民法第185條規定與被告工會連帶負損害賠償責任，或
  依工會法第21條、民法第28條、第188條第1項規定，分別與被
  告工會連帶負損害賠償責任等情。聲明請求命被告連帶給付原
  告3400萬元及自起訴狀繕本送達翌日起至清償日止按年利率5%
  計算之利息，原告願供擔保，請准宣告假執行。
被告辯稱：系爭罷工無違法情形，依勞資爭議處理法第55條第2
  項規定，原告不得請求被告賠償因系爭罷工所生損害；被告工
  會高雄會員是原告之員工，受原告指派於高雄小港機場執行勤
  務，值勤航班包含在桃園機場進出之班機，具備加入被告工會
  之資格，原告與被告工會協商內容及所簽訂之團體協約均包括
  高雄會員之勞動條件，縱然扣除原告爭議之87名高雄會員，系
  爭罷工仍經會員全體過半數同意，符合勞資爭議處理法第54條
  第1項規定；被告工會於第1次調解後即發函向原告表示欲調解
  增設勞工董事條款，且第3次調解不成立時，雙方關於調整事
  項之勞資爭議，除日支費絕對間距條款、限制外籍組員服勤人
  數條款及增設勞工董事條款外，尚有其他爭議未達成共識，系
  爭罷工無附表一所示違法情形等語。聲明請求駁回原告之訴，
  如受不利判決，被告願供擔保，請准宣告免為假執行。
兩造不爭執事項：
　原告主張：原告與被告工會自106年4月20日起就被告工會所提
  團體協約草案進行協商，迄107年11月29日第20次協商會議，
  對於日支費絕對間距、限制外籍組員服勤人數等條款仍無共識
  ，被告工會於108年1月2日向桃園市政府申請勞資爭議調解，
  同年3月5日、4月9日、4月17日調解不成立後，同年5月13日至
  6月6日進行罷工投票，其間雖於同年5月24、29日與原告重啟
  協商，仍於同年6月7日宣布投票通過取得罷工權，同年6月20
  日16時宣告罷工等情，已提出會議紀錄、調解申請書、調解紀
  錄、被告工會函、罷工投票公告、重啟協商會議紀錄為證(見
  卷二原證11、13、14、15、1、18、32、卷三準備四狀)，被告
  亦不爭執(見卷三答辯四狀)，堪信屬實。
本院之判斷：
　原告主張：被告工會於系爭罷工有附表一所示違法情形，違反
  保護他人之法律，又故意以背於善良風俗之方法加損害於原告
  ，致原告於108年6月20、21日取消航班62架次，並額外支出賠
  償款與費用合計3400萬元而受損害，應依民法第184條第1項後
  段、第2項前段規定負損害賠償責任，其餘被告是被告工會之
  幹部或受僱人，因執行職務而共同參與調解及系爭罷工，致原
  告受損害，應依民法第185條規定，或分別依工會法第21條、
  民法第28條、第188條第1項規定，與被告工會連帶負損害賠償
  責任等語，被告否認之，爰依兩造爭執要點分述如次。
　㈠依勞資爭議處理法第55條第1項、第2項規定，爭議行為應依
    誠實信用及權利不得濫用原則為之，雇主不得以工會及其會
    員依該法所為之爭議行為所生損害為由，向其請求賠償；參
    酌其立法理由，可見立法者認為工會為保障會員正當權益，
    得為合法之爭議行為，然因爭議行為本質上具有衝突性，無
    法完全避免影響雇主之權益，故爭議行為如依誠實信用及權
    利不得濫用原則為之，亦即其行為之主體、目的、手段、程
    序均具有正當性時，應予以適當之保護。因此，工會及其會
    員為達成其主張，依勞資爭議處理法所為罷工或其他阻礙事
    業正常運作及與之對抗之爭議行為，如未違反誠實信用或權
    利不得濫用原則，雇主不得以工會及其會員依該法所為之爭
    議行為所生損害為由，向其請求賠償。
　㈡原告主張系爭罷工之主體及程序違法，不足採信：
　　原告主張：被告工會招收不符合資格之高雄會員參與罷工投
    票及罷工活動，並於調解時提出未經協商之增設勞工董事條
    款，蓄意造成調解不成立以發動罷工，系爭罷工之主體及程
    序違反工會法第6條第2項、人民團體法第37條第1項、勞資
    爭議處理法第53條第1項、第55條第1項規定等語，被告否認
    之。經查：
　　⒈關於被告工會高雄會員參與罷工投票及罷工活動部分
　　　⑴依工會法第6條第1項第3款、第2項、第12條第3款規定，
        職業工會是結合相關職業技能之勞工所組織之工會，應
        以同一直轄市或縣(市)為組織區域，並於章程記載其區
        域。另依人民團體法第37條第1項規定，職業團體以其
        組織區域內從事各該行職業者為會員。
　　　⑵原告主張：被告工會章程第4條明定以桃園市為組織區域
        ，卻招收在組織區域外服勤之空服員為會員，被告工會
        宣告罷工時，至少有87名空服員在高雄市服勤，曾參與
        罷工投票及罷工活動等語，固提出被告工會之章程、高
        雄辦公室招募工讀生廣告、罷工投票時程地點公告，以
        及新聞報導為證(見卷二原證3、4、7、9)。
　　　⑶惟被告辯稱：原告與被告工會進行團體協約之協商前，
        已核對被告工會全體會員人數及資格，第2次協商會議
        決議被告工會2,592名會員獲得協商資格，包含高雄會
        員等語，並提出106年5月30日團體協約第2次會議議程
        為證(見卷二被證2之討論事由案由一)，另被告辯稱：
        被告工會高雄會員是原告之員工，受原告指派於高雄小
        港機場執行勤務，值勤航班包含在桃園機場進出之班機
        ，原告因此訂有高雄組員北上服勤相關作業規定，且原
        告與被告工會協商內容及所簽訂之團體協約均包括高雄
        會員之勞動條件等語，與所提高雄會員飛航班表、高雄
        組員北上/臺北組員南下服勤相關作業、團體協約協商
        第9次與第10次會議議程、團體協約(含高雄東京航班優
        化方案)相符(見卷二被證7、8、3、4、6)，故被告辯稱
        ：高雄會員具備加入被告工會之資格等語，並非無據。
        從而，原告主張：被告工會招收不符合資格之高雄會員
        參與罷工投票及罷工活動等語，不足採信。
　　　⑷再者，被告辯稱：被告工會於108年6月6日舉行罷工投票
        時，長榮分會3,276名會員以直接、無記名投票結果，
        有2,949名會員同意進行罷工，縱然扣除原告爭議之87
        名高雄會員，仍經會員全體過半數同意，符合勞資爭議
        處理法第54條第1項規定等語，原告亦稱：108年5月24
        、29日重啟協商時，被告工會已獲得超過3,000名空服
        員參與罷工投票，發動罷工之際，至少有87名空服員在
        高雄市服勤等語(見卷三第637、646頁)，可見被告所辯
        並非無據，尚難因87名高雄會員參與罷工投票或罷工活
        動，而認為系爭罷工之主體或程序不合法。
　　⒉關於被告工會於調解時提出增設勞工董事條款部分
　　　⑴依團體協約法第2條、第6條第1項規定，團體協約，指雇
        主或有法人資格之雇主團體，與依工會法成立之工會，
        以約定勞動關係及相關事項為目的所簽訂之書面契約，
        勞資雙方應本誠實信用原則，進行團體協約之協商；另
        依勞資爭議處理法第7條第1項、第2項前段、第23條、
        第53條第1項規定，調整事項之勞資爭議(即勞資雙方當
        事人對於勞動條件主張繼續維持或變更之爭議)，依該
        法所定調解程序處理時，勞方當事人原則上應為工會，
        如調解成立，視為當事人間之團體協約，且非經調解不
        成立，不得為罷工或其他爭議行為。可見雇主與工會為
        約定勞動關係及相關事項，包括勞動條件繼續維持或變
        更，而進行團體協約之協商，非不得逕依調解程序為之
        。
　　　⑵原告雖主張：被告工會於108年3月5日第1次調解後提出
        未經協商之增設勞工董事條款，蓄意造成調解不成立以
        發動罷工，違反勞資爭議處理法第53條第1項、第55條
        第1項規定等語，惟原告與被告工會進行團體協約之協
        商，非不得逕依調解程序為之，已如前述，故原告此部
        分主張為無理由。至於原告提出108年5月12日罷工投票
        公告(見卷二原證18)，主張：被告工會於公告中將增設
        勞工董事條款篡改為「開放勞工參與公司治理，提供經
        營必要資訊。例如：工會參與推派獨立董事或增設勞工
        董事」，塑造原告專斷假象，利用資訊落差取得會員過
        半數支持罷工等語，被告否認之，且審酌此條款應屬於
        團體協約法第12條第1項第5款所定「參與企業經營與勞
        資合作組織之設置及利用」之事項(詳後述㈢之⒈)，被告
        工會於罷工投票公告之説明，難認不符此條款之意涵，
        故原告此部分主張不足採。
　　　⑶再者，被告辯稱：被告工會於108年3月5日第1次調解後
        即發函向原告表示欲調解增設勞工董事條款，迄同年4
        月17日第3次調解不成立時，雙方關於調整事項之勞資
        爭議，除增設勞工董事條款外，另有11項爭議未達成共
        識等語，核與被告工會108年3月5日函、同年4月17日調
        解紀錄相符(見卷二原證15、卷一原證1)，故被告辯稱
        ：原告與被告工會調解不成立，與被告工會於第1次調
        解後提出增設勞工董事條款無關等語，並非無據。
　　⒊綜上，原告以被告工會招收不符合資格之高雄會員參與罷
      工投票及罷工活動，並於調解時提出未經協商之增設勞工
      董事條款，蓄意造成調解不成立以發動罷工為由，主張系
      爭罷工之主體及程序違反工會法第6條第2項、人民團體法
      第37條第1項、勞資爭議處理法第53條第1項、第55條第1
      項規定等語，不足採信。
　㈢原告主張系爭罷工之目的違法，不足採信：
　　原告主張：被告工會所提增設勞工董事、限制外籍組員服勤
    人數、日支費絕對間距條款，分別違反公司法第192條、就
    業服務法第5條第1項、團體協約法第13條規定，非原告得處
    分事項，非屬調整事項之勞資爭議，故系爭罷工之目的違法
    等語，被告否認之。經查：
　　⒈關於增設勞工董事條款
　　　⑴依團體協約法第2條、第12條第1項第5款規定，雇主與工
        會得以約定勞動關係及相關事項為目的，簽訂團體協約
        ，得約定事項包括「參與企業經營與勞資合作組織之設
        置及利用」。
　　　⑵原告雖主張：被告工會所提增設勞工董事條款(即原告應
        增設勞工董事，自基層員工中選舉推派之)非屬調整事
        項之勞資爭議等語，惟被告辯稱：被告工會提出增設勞
        工董事條款，是為建立勞資溝通管道，雖未據公司法規
        定，不妨列為團體協約之協商事項等語，可見所稱增設
        勞工董事，應屬於團體協約法第12條第1項第5款所定「
        參與企業經營與勞資合作組織之設置及利用」事項，難
        認非屬調整事項之勞資爭議。
　　　⑶至於原告主張：增設勞工董事條款違反公司法第192條關
        於董事由股東會選任之規定，非原告得處分事項等語，
        參酌團體協約法第6條「(第1項)勞資雙方應本誠實信用
        原則，進行團體協約之協商；對於他方所提團體協約之
        協商，無正當理由者，不得拒絕。(第2項)勞資之一方
        於有協商資格之他方提出協商時，有下列情形之一，為
        無正當理由：…未於60日內針對協商書面通知提出對應
        方案，並進行協商…」之規定，原告經被告工會於108年
        3月5日發函説明「因長榮空服員機上受辱事件、不當約
        談事件，有感於管理制度須改善，故除原11項調解訴求
        ，擬於此次調解新增『相對人應增設勞工董事，自基層
        員工中選舉推派之』…建請貴公司…優先提出對案」等語(
        見卷二原證15)，應可得而知被告工會意欲協商設置參
        與企業經營組織，如認被告工會所提條款之意旨或實施
        方法不盡明確，本應提出明確可行之對應方案，誠意協
        商，尚難逕以此條款違反公司法第192條規定為由，拒
        絕協商。
　　　⑷綜上，原告主張：增設勞工董事條款違反公司法第192條
        規定，非其得處分事項，非屬調整事項之勞資爭議等語
        ，並不可採。
　  ⒉關於限制外籍組員服勤人數條款
　　　⑴就業服務法第5條第1項關於「為保障國民就業機會平等
        ，雇主對求職人或所僱用員工，不得以種族、階級、語
        言、思想、宗教、黨派、籍貫、出生地、性別、性傾向
        、年齡、婚姻、容貌、五官、身心障礙、星座、血型或
        以往工會會員身分為由，予以歧視」之規定，其目的是
        為保障「國民」就業機會平等，參酌同法第1條「為促
        進國民就業，以增進社會及經濟發展，特制定本法」、
        第42條「為保障國民工作權，聘僱外國人工作，不得妨
        礙本國人之就業機會、勞動條件、國民經濟發展及社會
        安定」、第47條「雇主聘僱外國人從事前條第1項第8款
        至第11款規定之工作，應先以合理勞動條件在國內辦理
        招募，經招募無法滿足其需要時，始得就該不足人數提
        出申請，並應於招募時，將招募全部內容通知其事業單
        位之工會或勞工」等規定，可知就業服務法第5條第1項
        所保障並禁止歧視之對象僅指本國人，未涉及外國人。
　　　⑵原告雖主張：被告工會所提限制外籍組員服勤人數條款(
        即原告聘僱之非本國籍客艙組員不可高於本國籍客艙組
        員人數之13%，各航班派遣非本國籍客艙組員不應超過2
        人)，違反就業服務法第5條第1項規定，非原告得處分
        事項，非屬調整事項之勞資爭議等語，惟被告辯稱：就
        業服務法對於雇主聘僱外國人，採本國人優先主義，被
        告工會所提限制外籍組員服勤人數條款，僅要求原告節
        制僱用外籍組員，以保障本國人就業權益，未違反就業
        服務法等語，核與就業服務法上開規定相符，並非無據
        。故原告如欲聘僱外國人在中華民國境內從事客艙組員
        工作，本應符合就業服務法上開規定，縱然認為被告工
        會所提條款之意旨或實施方法不盡明確，亦應提出明確
        可行之對應方案，誠意協商，尚難逕以此條款違反就業
        服務法第5條第1項規定為由，拒絕協商。故原告主張：
        此條款違反就業服務法第5條第1項規定，非其得處分事
        項，非屬調整事項之勞資爭議等語，並不可採。
　　⒊關於日支費絕對間距條款
　　　⑴「團體協約得約定，受該團體協約拘束之雇主，非有正
        當理由，不得對所屬非該團體協約關係人之勞工，就該
        團體協約所約定之勞動條件，進行調整。但團體協約另
        有約定，非該團體協約關係人之勞工，支付一定之費用
        予工會者，不在此限。」團體協約法第13條定有明文；
        其立法理由在於：避免受團體協約拘束之雇主，對所屬
        非團體協約關係人之勞工，就團體協約所約定之勞動條
        件事項進行調整，導致勞工間不正當競爭，間接損及工
        會協商權及阻卻勞工加入工會，但書規定則為避免間接
        損害非團體協約關係人之勞工之合理權益。
　　　⑵原告雖主張：被告工會所提日支費絕對間距條款(即原告
        應給付被告工會會員日支費Perdiem每小時150元，且不
        得給予非會員，若原告同時調升非會員日支費，須給付
        會員差額)，欠缺有正當理由之除外情形，違反團體協
        約法第13條規定等語，惟被告辯稱：原告拒絕提出對應
        方案，並拒絕任何形式之禁搭便車條款等語，核與107
        年11月29日第20次團體協約協商會議議程、108年4月17
        日第3次調解紀錄之記載相符(見卷二原證13、卷一原證
        1)，且審酌被告工會所提日支費絕對間距條款後段意旨
        ，與團體協約法第13條前段規定大致相符，雖欠缺有正
        當理由之除外情形，惟此除外情形是對原告有利之規定
        ，若原告是因被告工會所提條款欠缺除外情形而無法同
        意，本應提出含有除外情形之對應方案進行協商，尚難
        逕以此條款違反團體協約法第13條規定為由，拒絕協商
        。故原告主張：此條款違反團體協約法第13條規定，非
        其得處分事項，非屬調整事項之勞資爭議等語，並不可
        採。
　　⒋綜上，原告以被告工會所提增設勞工董事、限制外籍組員
      服勤人數、日支費絕對間距條款，分別違反公司法第192
      條、就業服務法第5條第1項、團體協約法第13條規定為由
      ，主張系爭罷工之目的違法，不足採信。
　㈣原告主張系爭罷工之手段違法，不足採信：
　　原告主張：被告工會以侵入原告營業處所並封鎖出入口之方
    式進行罷工活動等語，被告否認之，經查：
　　⒈依勞資爭議處理法第54條第1項規定，工會經會員以直接、
      無記名投票且經全體過半數同意，得宣告罷工，並得設置
      糾察線，以遂行其阻礙事業正常運作並與之對抗的爭議行
      為。依行政院勞工委員會(103年2月17日改制為勞動部)於
      101年8月20日核釋有關設置糾察線之定義及應注意事項，
      包括罷工糾察線，是指工會為傳達罷工之訴求，於「雇主
      之營業處所之緊臨區域」設置罷工糾察線，勸諭支持罷工
      ，得以「言語、標示、靜坐或其他協同行為」等方式進行
      ，並應指派足以辨識身分之糾察員維持現場秩序，注意人
      身安全、公共秩序、交通安全及環境衛生之維護，遵守相
      關法律規定。
　　⒉原告主張：被告工會以侵入原告營業處所並封鎖出入口之
      方式進行罷工活動，其罷工手段違法等語，雖提出109年6
      月20日新聞報導為證(見卷一附件1、卷三原證43)，惟審
      酌該新聞報導記載「空服員在發動罷工後，隨即集結在長
      榮南崁運航大樓正門口前，雖有留一小條人行通道出入口
      ，但因動線阻擋到員工正常上下班車道，引發地勤員工不
      滿」、「工會成員在公司門口拉起罷工糾察線，影響其他
      公司人員及車輛進出」、「長榮內勤員工表示，空服員工
      會要罷工就算了，但是公司門口就是大馬路，交通流量相
      當大」等語及所附照片，可見被告工會是在「大馬路」與
      「公司門口」之間設置罷工糾察線，並留有人行通道出入
      口，照片則顯示人群聚集處均在戶外，難認其罷工糾察線
      設置地點非在「雇主之營業處所之緊臨區域」，亦難認有
      封鎖出入口情形。
　　⒊原告雖另主張：臺北高等行政法院109年度訴字第262號判
      決理由認定被告工會架設之罷工糾察線已「侵入霸佔」原
      告之營業處所，並「完全封鎖」南崁總部大門出入口等語
      ，惟審酌上開判決是因被告工會於109年6月20日宣告罷工
      後，在原告南崁總部大樓外設置糾察線過程中遭到原告首
      席副總經理阻撓，認為原告構成不當勞動行為，向勞動部
      所屬不當勞動行為裁決委員會申請裁決，經該委員會駁回
      其請求後，提起行政訴訟，復經上開判決駁回其訴確定(
      見卷三附件16、19)，可見上開判決是就原告是否構成不
      當勞動行為之爭執所為判斷，尚難據以認定被告工會之罷
      工行為違法；何況，上開判決認定被告工會設置之罷工糾
      察線已侵入原告之營業處所，而非緊臨營業處所等情，是
      以原告南崁總部地籍圖謄本與Google Map航照圖套圖對照
      ，認定套圖中南崁總部入口處交通柵欄內及部分交通柵欄
      外之土地屬於原告私有財產，被告工會不僅於南崁總部入
      口處交通柵欄外設置罷工糾察線，甚而侵入交通柵欄內架
      設，拒絕將罷工糾察線退至南崁總部界址外等情為據(見
      卷三附件16)，然而，原告之私有財產難認均屬於其營業
      處所，被告工會設置之罷工糾察線既然是在「大馬路」與
      「公司門口」之間，甚至是在「大馬路」與戶外「交通柵
      欄」之間(見卷一附件1照片)，尚難因其坐落於原告之私
      有財產，而遽謂已侵入原告之營業處所。
　　⒋從而，原告主張：被告工會以侵入原告營業處所並封鎖出
      入口之方式進行罷工活動等語，不足採信，原告據以主張
      被告工會之罷工手段違法，為無理由。
　㈤綜上，被告工會於系爭罷工難認有附表一所示違法情形，亦
    難認違反誠實信用或權利不得濫用原則，依勞資爭議處理法
    第55條第2項規定，原告不得以被告工會及其會員依該法所
    為之爭議行為所生損害為由，向其請求賠償。故原告以被告
    工會於系爭罷工違反保護他人之法律，又故意以背於善良風
    俗之方法加損害於原告，致原告受損害為由，依民法第184
    條第1項後段、第2項前段規定請求被告工會負損害賠償責任
    ，並以其餘被告是被告工會之幹部或受僱人，於系爭罷工執
    行職務，致原告受損害為由，依民法第185條規定，或分別
    依工會法第21條、民法第28條、第188條第1項規定，請求其
    餘被告與被告工會連帶負損害賠償責任，均無理由。
綜上所述，原告依民法第184條第1項後段、第2項前段、第185
  條、第188條第1項、第28條、工會法第21條規定，請求命被告
  連帶給付原告3400萬元及自起訴狀繕本送達翌日起至清償日止
  按年利率5%計算之利息，為無理由，應予駁回，其假執行之聲
  請應併予駁回。
本件事證已臻明確，兩造其餘攻擊防禦方法及所提證據，核與
  本件判決結果不生影響，爰不另一一論述，併予敘明。
據上論結，本件原告之訴為無理由。依民事訴訟法第78條，判
  決如主文。　　
中　　華　　民　　國　　111 　年　　3 　　月　　25　　日
                  勞動法庭  法　官  林玲玉
以上正本係照原本作成。　　　　　　　　　
如對本判決上訴，須於判決送達後20日內向本院提出上訴狀。如
委任律師提起上訴者，應一併繳納上訴審裁判費。
中　　華　　民　　國　　111 　年　　3 　　月　　25　　日
                            書記官  張婕妤
附表一：原告主張系爭罷工違法情形    編號 態樣 被告工會之罷工行為 違反之法律規定 1 主體 程序 不合法 招收不符合資格之高雄分會會員參與罷工投票及罷工活動。 工會法第6條第2項、人民團體法第37條第1項、勞資爭議處理法第55條第1項。 2 程序 不合法 於調解時提出未經協商之增設勞工董事條款，蓄意造成調解不成立以發動罷工。 勞資爭議處理法第53條第1項、第55條第1項。 3 目的 不合法  所提增設勞工董事條款違反公司法第192條規定，且非原告得處分事項，非屬調整事項之勞資爭議。 公司法第192條、勞資爭議處理法第55條第1項。 4  所提限制外籍組員服勤人數條款違反就業服務法第5條第1項規定，且非原告得處分事項，非屬調整事項之勞資爭議。 就業服務法第5條第1項、勞資爭議處理法第55條第1項。 5  所提日支費絕對間距條款條款違反團體協約法第13條規定，且非原告得處分事項，非屬調整事項之勞資爭議。 團體協約法第13條、勞資爭議處理法第55條第1項。 6 手段 不合法 以侵入原告營業處所並封鎖出入口之方式進行罷工活動。 勞資爭議處理法第56條、第55條第1項。 

附表二：被告之職稱    趙  剛：理事長  己○○：理事  戊○○：副秘書長暨罷工小組召集人  辛○○：理事  子○○：秘書長  壬○○：理事  丙○○：秘書  丑○○：理事  甲○○：常務理事  庚○○：監事  李  瀅：常務理事  乙○○：監事